【裁判字號】    88,訴,1956
【裁判日期】    890121
【裁判案由】    違反稅捐稽徵法等
【裁判全文】
臺灣高雄地方法院刑事判決                        八十八年度訴字第一九五六號
    公  訴  人  臺灣高雄地方法院檢察署檢察官
    被      告  戊○○
右列被告因違反稅捐稽徵法等案件，經檢察官提起公訴（八十八年度偵字第一九六三
六號），本院判決如左：
    主  文
戊○○無罪。
    理  由
一、公訴意旨詳如附件起訴書所載。
二、按犯罪事實應依證據認定之，無證據不得推定其犯罪事實，又不能證明被告犯罪
    者，應諭知無罪之判決，刑事訴訟法第一百五十四條、第三百零一條第一項定有
    明文。又按被害人係以使被告受刑事處罰為目的，故其陳述被告之犯罪情形，雖
    非絕對不得採為判決之基礎，但以陳述本身無瑕疪可指，且與事實相符者始得為
    之，最高法院五十六年台上字第六九八號判例參照。又「被害人之陳述如無瑕疪
    ，且就其他方面調查又與事實相符，固足採為科刑之基礎，倘其陳述尚有瑕疪，
    則在未究明前，遽採為論罪科刑之根據，即難認為適法」、「告訴人之告訴，係
    以使被告受刑事訴追為目的，是其陳述是否與事實相符，仍應調查其他證據以資
    審認」，最高法院六十一年台上字第三０九九號判例、五十二年台上字第一三０
    ０號判例可資參照。刑事訴訟法上所謂認定犯罪事實之證據，係指足以認定被告
    確有犯罪行為之積極證據而言，如未能發現相當證據或證據不足以證明，自不能
    以推測或擬制之方法，以為裁判基礎，最高法院二十九年上字第三一０五號及四
    十年台上字第八十六號分別著有判例；又認定不利於被告之事實，須依積極證據
    ，苟積極證據不足為不利被告之認定時，即應為有利於被告之認定，更不必有何
    有利之證據，最高法院三十年上字第八一六號判例參照。
三、訊據被告戊○○固不否認伊為歐洲屋貿易股份有限公司（下稱歐洲屋公司）登記
    名義負責人之事實，惟堅決否認有何違反稅捐稽徵法等犯行，辯稱：伊係歐洲屋
    公司掛名之負責人，實際上是公司總經理丁○○及伊先生丙○○在負責公司業務
    工作，伊並未參與處理公司業務，伊亦不認識告訴人甲○○、乙○○等語。
四、按公訴意旨認被告涉有違反稅捐稽徵法等罪嫌，無非以告訴人甲○○、乙○○於
    偵查中之指述、證人丙○○之證詞及財政部高雄市國稅局所函送之歐洲屋公司八
    十六年度營利事業所得稅核定通知書、營利事業所得稅損益及稅額計算表等件為
    主要論據。
五、經查，告訴人甲○○、乙○○於偵查及本院調查程序中雖均指稱：渠等於八十六
    年間並未曾在歐洲屋公司任職，而該公司竟偽造渠等各支領新台幣二十五萬元薪
    資之相關申報稅捐資料等語，然證人丙○○於偵查及本院調查程序中均證稱：伊
    太太即被告戊○○僅為歐洲屋公司之名義上負責人，而伊雖為該公司之股東，但
    該公司之業務實際上都是伊在做，伊方為實際負責人等語，並核與證人丁○○於
    本院調查程序中所證稱：歐洲屋公司與莎璐斯公司雖是不同之法人，但二公司實
    際負責業務之人是同一人，即丙○○等語相符（見本院八十八年十二月二十四日
    訊問筆錄），而參以證人丙○○上開證述內容，其並未完全規避本身所為行為或
    所應負之責任，是認上開二證人之證詞要屬真實，尚足採信。據上，堪認被告所
    辯伊並非歐洲屋公司之實際負責人，僅為該公司掛名負責人，而未參與業務經營
    一節，應屬非虛，洵為足採。而按刑法第二百十五條、第二百十六條及稅捐稽徵
    法第四十一條之規定，均須行為人具有犯罪之故意及對構成要件事實之認識，始
    該當上開犯罪之主觀上構成要件甚明，基此，被告既未處理公司業務，對逃漏稅
    捐、偽造文書乙節事實，當無法認識，自不能科以上開刑責。至財政部高雄市國
    稅局所函送之之歐洲屋公司八十六年度營利事業所得稅核定通知書等件，僅能證
    明歐洲屋公司確有逃漏右揭稅捐之情，乃無法據之認定被告主觀上有上開逃漏稅
    捐、偽造文書犯行之故意或為任何之犯罪行為，是以實難僅憑以告訴人甲○○、
    乙○○於偵查中之指述、證人丙○○之證詞及財政部高雄市國稅局所函送之歐洲
    屋公司八十六年度營利事業所得稅核定通知書、營利事業所得稅損益及稅額計算
    表等件為，即認定被告有右揭違反稅捐稽徵法等犯行，此外復查無其他積極證據
    足認被告有何違反稅捐稽徵法等犯行，被告之前揭犯行尚屬不能證明，自應為無
    罪之諭知。
六、至被告之夫即丙○○或其他人，是否因本件歐洲屋公司逃漏稅捐一情，而涉有違
    反稅捐稽徵法等犯行，應由檢察官另行偵辦，併此敘明。
據上論斷，應依刑事訴訟法第三百零一條第一項，判決如主文。
本案經檢察官孫小玲到庭執行職務。
中      華      民      國    八十九    年      一      月    二十一    日
                              臺灣高雄地方法院刑事第三庭
                                        法  官  王  美  玲
右正本證明與原本無異。
如不服本判決，應於判決送達後十日內，向本院提出上訴狀。
                                        書記官  楊  真  芬
中      華      民      國    八十九    年      一      月    二十一    日


司法院資訊處製作；財團法人民間司法改革基金會備份。
